【裁判字號】    97,交聲,915
【裁判日期】    970704
【裁判案由】    違反道路交通管理處罰條例聲明異議
【裁判全文】
臺灣桃園地方法院交通事件裁定         97年度交聲字第915號
原處分機關  交通部公路總局新竹區監理所桃園監理站
異  議  人  丙○○
上列異議人因受處分人甲○○違反道路交通管理處罰條例案件，
不服交通部公路總局新竹區監理所桃園監理站中華民國97年5月8
日桃監裁罰字第裁52-DB0000000號、第裁52-DB0000000號、第裁
52-DB0000000號、第裁52-DB0000000號違反道路交通管理事件裁
決書所為之處分，聲明異議，本院裁定如下：
    主  文
異議均駁回。
    理  由
一、原處分意旨略以：受處分人甲○○所有、車號5FR-016 號重
    型機車，於民國97年3 月15日中午12時35分許，行經桃園縣
    桃園市○○路與民富九街口時，不服從桃園縣政府警察局桃
    園分局青溪派出所警員乙○○之稽查，且闖越紅燈直行春日
    路，並沿路於車陣中任意變換車道蛇行，再於春日路與經國
    路口闖越紅燈直行，嗣右轉寶山街逃逸，爰經桃園縣政府警
    察局桃園分局青溪派出所逕行舉發，並填製桃園縣政府警察
    局桃警局交字第DB0000000號、第DB0000000號、第DB000000
    0號、第DB0000000號舉發違反道路交通管理事件通知單，限
    於97年4 月30日前向原處分機關交通部公路總局新竹區監理
    所桃園監理站到案陳述或繳納罰鍰，嗣異議人丙○○於97年
    4 月14日提出陳述，惟本案因屬逕行舉發案件，爰依道路交
    通管理處罰條例第53條第1項、第43條第1項、第60條第1 項
    及違反道路交通管理事件統一裁罰基準等規定，各處受處分
    人新臺幣（下同）1,800元、1,800元、1萬2,000元及施以道
    安講習、900元等語。
二、聲明異議意旨略以：伊於97年3 月15日中午12時30分許，駕
    駛受處分人之重型機車欲行返家，嗣行經桃園縣桃園市○○
    路與民富九街口等候紅燈時，忽聞不明機車尾隨並喊下車，
    且未鳴笛、出示為警察，伊一時驚恐差點滑倒，誤為有人找
    麻煩，遂加速離去，另春日路與經國路口燈號為路燈，該路
    段相連3路口約100公尺，不可能於極短路程蛇行，且右轉寶
    山路即可到家，亦無蛇行必要，為此，爰依法聲明異議。
三、按道路交通管理處罰條例第7條之2 第1項逕行舉發，應記明
    車輛牌照號碼、車型等可資辨明之資料，以汽車所有人為被
    通知人製單舉發；受處分人，不服同條例第8 條主管機關所
    為之處罰，得於接到裁決書之翌日起20日內，向管轄地方法
    院聲明異議，道路交通管理處罰條例第7條之2第4 項、第87
    條第1 項定有明文。準此，倘屬逕行舉發之案件，經以汽車
    所有人為被通知人製單舉發，復經主管機關以汽車所有人為
    受處分人，則得為聲明異議之主體者，僅限於受處分人，如
    非受處分人而聲明異議，即難認該異議合於法律上之程式，
    且無從補正，此為交通異議事件之程式規定，乃合法要件，
    受處分人之異議須合於此項程式規定，法院始得受理而為實
    體之審查，先予敘明。
四、經查，受處分人所有車號5FR-016號重型機車，於97年3月15
    日中午12時35分許，由異議人所駕駛，因不服稽查、闖越紅
    燈、蛇行等違規情事，經桃園縣政府警察局桃園分局青溪派
    出所警員乙○○逕行舉發等情，為異議人所不爭執，復據證
    人乙○○證述明確，並有車號查詢重型機車車籍表1 份在卷
    可稽，堪以採信。準此，本件原處分機關乃因屬逕行舉發案
    件，遂以汽車所有人即受處分人為裁處對象，要非異議人，
    異議人自不得據以該車當時為其所駕駛為由聲明異議；況且
    ，參之異議人於本件聲明異議狀所載，祇敘明車主為受處分
    人，其書狀稱謂、具狀人欄俱為異議人「丙○○」之署名，
    且原裁決書已敘明「受處分人不服處罰者，得於接到裁決書
    之翌日起20日內，以司法狀紙提出聲明異議，載明裁決日期
    、字號及理由，交由本（中壢監理站）所轉送管轄地方法院
    」之救濟途徑意旨，則異議人已得知悉應由受處分人聲明異
    議，所稱不諳法律程序乙節，執難認屬有據，而謂其係代理
    受處分人聲明異議，自核與法定異議程式有悖，於法不合。
    至於，異議人前於陳述單敘明逕行舉發之車主為受處分人，
    駕駛人則為異議人，並由異議人填單簽名乙節，縱認受處分
    人於此際已將應歸責人告以原處分機關，而原處分機關不查
    ，誤以受處分人為裁處對象，然此仍應由受處分人聲明異議
    ，要不得逕由異議人以己身名義為之，當不生適法聲明異議
    之效力，附此敘明。
五、綜上所述，異議人本件聲明異議，於法不合，且屬不可補正
    之事項，其異議不合法，應予駁回。
據上論斷，應依道路交通管理處罰條例第87條第2 項，道路交通
案件處理辦法第18條前段，裁定如主文。
中    華    民    國    97    年    7     月    4     日
                  交通法庭      法  官  黃翊哲
以上正本證明與原本無異。
如不服本裁定，應於裁定送達後5 日內，以書狀敘述理由（須附
繕本），向本院提出抗告。
                                書記官  劉霜潔
中    華    民    國    97    年    7     月    4     日


司法院資訊處製作；財團法人民間司法改革基金會備份。
